臺灣高等法院刑事裁定　　　　　　　　　 93年度抗字第727號
　　抗　告　人
　　即　自訴人　寶代實業有限公司
　　兼右代表人　甲○○
　　被　　　告　乙○○
上列上訴人因被告詐欺案件，不服臺灣士林地方法院92年度自字
第182 號，中華民國93年9 月8 日第1 審判決，提起上訴，本院
判決如下：
    主  文
抗告駁回。
    理  由
一、自訴意旨略以：被告乙○○明知無清償能力，意圖為自己不
    法之所有，先於民國（下同）九十二年九月八日在大陸廣東
    省東莞電知自訴人甲○○並傳真借據，向自訴人甲○○借用
    人民幣十三萬一千八百二十六元，折合新台幣五十六萬六千
    八百五十一元，後於同年月十日，又以同一手法向自訴人甲
    ○○借用港幣二十六萬六千九百八十五元，折合新台幣一百
    十二萬一千三百三十七元，自訴人甲○○皆如數匯款予被告
    ，前後共計借予被告新台幣一百六十八萬八千一百八十八元
    ，詎被告於取得上開款項後，即逃匿無蹤，自訴人甲○○始
    知受騙；又被告明知未設立鼎祿鈺企業有限公司，竟意圖為
    自己不法之所有，於九十二年二月二十日（自訴狀誤載為二
    ００三年九月二十日）以該公司名義與自訴人寶代實業有限
    公司（以下簡稱寶代公司）訂立毛衣（成衣）合作加工合約
    書，收領自訴人寶代公司全部加工金，故意輸出全部代工劣
    質品，致美國進口商於同年九月三日向自訴人寶代公司索賠
    美金七千四百九十七元，於同年十一月五日索賠美金五萬五
    千八百四十五元八角，於同年十一月十四日索賠美金三萬五
    千六百五十五元五角，總計新台幣三百三十八萬四千八百七
    十六元，另亦造成自訴人寶代公司空運損失新台幣三十萬七
    百三十元，因認被告涉犯刑法三百三十九條第一項詐欺取財
    及同條第二項詐欺得利罪嫌云云。
二、原裁定以：依刑事訴訟法第三百二十六條第三項規定，法院
    或受命法官得於自訴案件第一次審判期日前訊問自訴人、被
    告及蒐集或調查證據，調查結果如認為案件有第二百五十二
    條至第二百五十四條之情形者，得以裁定駁回其自訴。經查
    本件被告乙○○否認詐欺犯行，辯稱其與自訴人甲○○素有
    生意往來，前揭一百六十八萬八千一百八十八元之款項，非
    被告與自訴人甲○○間之單純借貸事件，而係自訴人甲○○
    因拒付加工報酬之情況下，造成被告資金吃緊，週轉失靈，
    被告為履行運輸交貨義務，不得不向自訴人甲○○請款支應
    ，而自訴人甲○○即藉機要求被告以書寫借據之方式傳真，
    始願墊支該費用等語，就卷附自訴人甲○○所提之二紙借據
    內容觀之，上載係被告向自訴人甲○○預借貨櫃海關進口費
    用及被告請自訴人甲○○代墊毛領空運運費，已見被告所辯
    ，尚非虛妄。另查於九十二年初時，被告即開始向自訴人甲
    ○○借錢週轉，而所借款項，每次皆等被告出貨後從自訴人
    應予被告之貨款內扣抵，業據被告供明在卷，核與自訴人甲
    ○○指述：伊與寶代公司皆有借錢予被告，而被告於九十二
    年九月八日之前向伊借之錢，皆從伊付予被告之貨款部分中
    扣除等語相符，足認被告與自訴人甲○○素有金錢借貸往來
    紀錄，且被告每次借款均有償還。再自訴人甲○○陳稱：這
    次借被告款項，係因怕若不借予被告，伊之毛衣無法出貨等
    語，復徵諸自訴人甲○○本次借錢予被告並無收取利息，被
    告亦未提供任何擔保品，顯見自訴人甲○○此次借款予被告
    係基於對被告先前信用狀況之信賴及便於其毛衣出貨之考量
    ，經審慎評估後，始願出借款項。綜上，被告並無施用詐術
    ，使自訴人甲○○陷於錯誤而交付款項之情事，堪以認定。
    另查鼎祿鈺企業有限公司於八十年一月十八日核准設立，而
    由被告任代表人乙節，已據被告陳述明確，復有公司基本資
    料查詢表一份附卷可參，是自訴人寶代公司指稱被告明知未
    十二年二月二十日以該公司名義與自訴人寶代實業有限公司
    訂立毛衣（成衣）合作加工合約書云云，殊不可採；至自訴
    人所提出之索賠單據，尚難證明自訴人寶代公司之損害係被
    告所致，縱認被告未盡加工人義務，所輸出之產品全屬劣質
    品，惟此應係民事瑕疵擔保責任問題，與刑法之詐欺罪構成
    要件尚屬有間。因認本件純屬民事債務糾紛，被告之犯罪嫌
    疑不足，依前開規定裁定駁回自訴，已綜合全部卷證資料，
    逐一論斷審酌，核無不合。自訴人抗告意旨略以原審未經言
    詞辯論究明審酌，且鼎祿鈺企業有限公司已於九十二年一月
    六日解散云云，指摘原裁定不當。惟依刑事訴訟法第二百二
    十一條規定，判決除有特別規定外，應經當事人之言詞辯論
    為之。對裁定則無應經言詞辯論之規定，原審未經言詞辯論
    而為裁定，並無不合。另查鼎祿鈺企業有限公司縱於九十二
    年一月六日解散屬實，惟尚未清算以結束法人人格，則以公
    司名義為法律行為，難謂為無效，且據此亦不足推定被告即
    有詐欺之犯意及行為。按刑事訴訟法第一百六十一條第一項
    規定檢察官就被告犯罪事實，應負舉證責任，並指出證明之
    方法。因此，檢察官對於起訴之犯罪事實，應負提出證據及
    說服之實質舉證責任。倘其所提出之證據，不足為被告有罪
    之積極證明，或其指出證明之方法，無從說服法院以形成被
    告有罪之心證，基於無罪推定之原則，自應為被告無罪判決
    之諭知。此項規定，於自訴程序亦有適用。自訴人既未提出
    適合於證明犯罪事實之積極證據，並指出證明之方法，說服
    法院以形成被告有罪之心證，原審以自訴意旨所指被告之犯
    罪嫌疑不足，依法裁定駁回其自訴，即無違法，抗告意旨指
    摘原裁定不當，為無理由，應予駁回。
三、據上論斷，應依刑事訴訟法第四百十二條，裁定如主文。
中　　華　　民　　國　　94　　年　　1 　　月　　6 　　日
                            臺灣高等法院刑事第四庭
                                審判長法  官  蔡 永 昌
                                      法  官  陳 榮 和
                                      法  官  蔡 國 在
以上正本證明與原本無異。
不得再抗告。
                                      書記官  耿 鳳 君
中　　華　　民　　國　　94　　年　　1 　　月　　6 　　日
